【裁判字號】    95,訴緝,165
【裁判日期】    950420
【裁判案由】    常業詐欺
【裁判全文】
臺灣臺中地方法院刑事判決             95年度訴緝字第165號
公  訴  人  臺灣臺中地方法院檢察署檢察官
被      告  乙○○
上列被告因常業詐欺案件，經檢察官提起公訴（93年度偵字第
1618、9152、2541、8307、9863、1438號），經本院合議庭裁定
改依簡式審判程序審理，判決如下：
    主    文
乙○○幫助意圖為自己不法之所有，以詐術使人將本人之物交付
，處有期徒刑肆月，如易科罰金，以佰元折算壹日。
    犯罪事實
一、乙○○可預見將自己帳戶借予他人使用，足供他人詐騙財物
    ，仍不違背其本意，於民國九十二年十一月間某日，見報紙
    分類上缺錢借款之廣告，依該廣告上之電話，與真實姓名、
    年籍不詳，自稱「陳先生」之成年男子聯絡後，於九十二年
    十一月二十五日，在臺北市市○○道橋下某處，將其所申請
    開立之三重中山路郵局局號二四四一○○號，帳號一○二四
    九四號存款帳戶存摺暨該帳戶之金融卡、密碼、開戶印章，
    以新臺幣（下同）三千元之代價，出售予該名專為詐欺集團
    收購帳戶之成年男子，再由該名不詳男子將乙○○前開郵局
    帳戶交予黃俊瑋（本院另行審結）所屬之詐欺集團使用，供
    作該等集團指定匯款之帳戶，以此方式幫助該等詐欺集團詐
    騙財物。該詐欺集團即以乙○○所提供之上揭郵局帳戶為下
    列之詐騙行為：詐欺集團內某不詳成員，於九十二年十二月
    八日，以電話聯絡甲○○、丙○○，佯稱其等有掛號信未領
    取，而該掛號信已退回健保局，並留電話讓甲○○、丙○○
    聯絡，經甲○○、丙○○按該電話與對方聯絡，詐欺集團告
    知撥打指定電話至健保局，俟甲○○、丙○○聯絡後，某自
    稱健保局之人員，表示欲退費予其等，並誆稱必須至自動提
    款機按其指示輸入指令，即可獲得退費，使甲○○、丙○○
    誤以為真，陷於錯誤，而分別至自動提款機按其指示操作提
    款機，甲○○因而匯款六萬三千九百二十九元（含跨行轉帳
    費用十八元）；丙○○因而匯款九萬九千八百七十一元、五
    萬二千七百五十七元（共計十五萬二千六百二十八元）至乙○○前開郵局帳戶內。嗣甲○○、丙○○察覺情況有異，始
    知受騙，經報警處理，而循線查知上情。
二、案經臺中市警察局第三、第五分局報告、臺中縣警察局移送
    ，臺北市政府警察局士林分局報告臺灣士林地方法院檢察署
    檢察官，臺北市政府警察局刑警大隊移送臺灣臺北地方法院
    檢察署檢察官後，均呈請臺灣高等法院檢察署檢察長核轉臺
    灣臺中地方法院檢察署檢察官偵查起訴。
    理    由
一、訊據被告乙○○於本院審理時就上揭時、地，將其所申請之
    三重中山路郵局局號二四四一○○號，帳號一○二四九四號
    存款帳戶存摺暨該等帳戶金融卡、密碼、開戶印章，以三千
    元之代價出售予真實姓名、年籍不詳，自稱「陳先生」之成
    年男子之事實坦承不諱，核與被害人甲○○、丙○○於警詢
    所指訴之情節相符（見臺灣臺中地方法院檢察署九十三年度
    偵字第九一五二號偵查卷第一六四至一六七頁、第二○三至
    二○四頁），並有被告上開郵局帳戶立帳申請資料、客戶歷
    史交易清單（見臺中縣警察局刑案偵查卷第五三二、五三三
    頁）附卷可稽，足見被告上開自白確與事實相符。是本件事
    證明確，被告犯行洵堪認定，應予依法論科。
二、按刑法上之故意，以行為人對於構成犯罪之事實，包括犯罪
    客體、行為、結果等均有具體確定認識，並有意使其發生者
    為確定故意，而行為人對於構成犯罪之事實，雖無具體確定
    認識，然已預見其發生，而其發生不違背其本意者，則為不
    確定故意。再現行刑法關於正犯、從犯之區別，係以其主觀
    之犯意及客觀之犯行為標準，凡以自己犯罪之意思而參與犯
    罪，無論其所參與者是否犯罪構成要件之行為，皆為正犯，
    其以幫助他人犯罪之意思而參與犯罪，其所參與者，苟係犯
    罪構成要件之行為，亦為正犯，必以幫助他人犯罪之意思而
    參與犯罪，其所參與者又為犯罪構成要件以外之行為，始為
    從犯（最高法院二十五年上字第二二五三號判例參照）。又
    金融帳戶為個人理財之工具，目前申請開設金融帳戶並無任
    何特殊之限制，一般民眾皆可以自由申請開戶，並得同時在
    不同金融機構申請多數存款帳戶使用，乃眾所週知之事實。
    依一般人之社會生活經驗，倘係合法收入，本可自行向金融
    行庫開戶使用，而無向他人購買、借用帳戶之必要。苟他人
    不以自己名義申請開戶，反向人收購、借用金融機構帳戶使
    用，衡情應能懷疑收購帳戶之人，係欲藉此逃避檢警查緝之
    情無疑。
三、承上，被告出售前開帳戶供他人使用，顯見被告對前開帳戶
    可能會被利用作犯罪工具，有所預見，既對前開犯罪構成事
    實，預見其發生而其發生並不違背其本意，依刑法第十三條
    第二項之規定，亦應以故意論。被告基於幫助詐欺取財之不
    確定故意，出售前揭存摺、印章、金融卡及密碼予自稱「陳
    先生」該名不詳男子，經該名自稱「陳先生」之不詳男子將
    上揭帳戶提供予共同被告黃俊瑋所屬之詐騙集團作為犯詐欺
    取財之用，是核被告所為，係犯刑法第三十條第一項前段、
    第三百三十九條第一項之幫助連續詐欺取財罪。起訴書雖載
    被告前開犯行係犯刑法第三十條第一項前段、第三百四十條
    之常業詐欺罪之幫助犯，業經公訴檢察官當庭變更起訴法條
    為刑法第三十條第一項前段、第三百三十九條第一項之詐欺
    取財罪之幫助犯，併此敘明。被告幫助他人犯詐欺取財罪，
    係從犯，應依刑法第三十條第二項之規定，減輕其刑。爰審
    酌被告出售其所有之帳戶時之犯罪動機係因其經濟情形非佳
    ，一時失慮致為本件犯行，所得僅三千元，然提供其所有帳
    戶供他人犯罪使用，嚴重破壞犯罪查緝工作，影響社會治安
    及金融秩序，惟考量被告犯後已坦承犯行，足見其犯罪後深
    表悔意，態度良好，本件被告僅一本帳戶遭詐欺集團利用，
    僅有被害人甲○○、丙○○匯款至其帳戶，然受害金額非微
    等一切情狀，量處如主文所示之刑，併諭知易科罰金之折算
    標準，以資懲儆。
據上論斷，應依刑事訴訟法第二百七十三條之一第一項、第二百
九十九條第一項前段，刑法第三百三十九條第一項、第三十條第
一項前段、第二項、第四十一條第一項前段，罰金罰鍰提高標準
條例第一條前段、第二條，判決如主文。
中    華    民    國    95    年    4     月    20    日
                        臺灣臺中地方法院刑事第五庭
                                法  官  劉麗瑛
上正本證明與原本無異。
如不服本判決，應於送達後十日內向本院提出上訴狀（須附繕本
），上訴於臺灣高等法院臺中分院。
                                書記官  游智凱
中    華    民    國    95    年    4     月    20    日
附錄論罪科刑法條
刑法第30條
幫助他人犯罪者，為從犯。雖他人不知幫助之情者，亦同。
從犯之處罰，得按正犯之刑減輕之。
刑法第339條第1項
意圖為自己或第三人不法之所有，以詐術使人將本人或第三人之
物交付者，處五年以下有期徒刑、拘役或科或併科一千元以下罰
金。


司法院資訊處製作；財團法人民間司法改革基金會備份。
